臺灣臺南地方法院行政訴訟判決
109年度交字第118號
原      告  林易緒  
被      告  臺南市政府交通局

代  表  人  王銘德  
上列當事人間交通裁決事件，原告不服被告109年8月5日南市交
裁字第OOOOOOOOOOOO號裁決，提起行政訴訟，本院判決如下：
    主  文
一、原告之訴駁回。
二、訴訟費用新臺幣參佰元由原告負擔。
    事實及理由
一、程序事項：本件因係原告不服被告所為道路交通管理處罰條
    例第8條之裁決，而提起之撤銷訴訟，屬行政訴訟法第237條
    之1第1項第1款所稱交通裁決事件，本院應適用交通裁決事
    件訴訟程序，且本件事證明確，爰依同法第237條之7規定，
    不經言詞辯論逕行裁判。
二、事實概要：原告於109年6月28日9時53分許，駕駛車牌號碼
    000-0000號自用小客貨車，以時速105公里之高速行經速限
    90公里之臺61線172.8公里處（西濱快速公路南下），而有
    行車速度超過規定之最高時速15公里之違規行為，經彰化縣
    警察局鹿港分局（下稱舉發單位）員警製單逕行舉發，嗣原
    告向被告提出申訴，被告請舉發單位調查結果，仍認原告有
    前揭違規行為，遂於109年8月5日以其違規事證明確，依道
    路交通管理處罰條例第33條第1項第1款及第63條第1項第1款
    規定，裁處原告罰鍰新臺幣（下同）3,000元，並記違規點
    數1點。原告不服，遂提起本件行政訴訟。
三、原告主張略以：
  （一）違規單附上之照片並不清楚用路人行駛之路段。
  （二）違規單附加之照片日期、時間、地點、測量距離並無法
　      佐證與照片為同一案。
　（三）逕行舉發「所在位置」是否符合違規單測量距離35.7公
　      尺上地點及角度拍攝是否有誤差，尚未提供說明。
  （四）雷射測速儀檢定合格證書是108年10月24日發證，有效
　      期限109年10月31日，這電子產品有效期內是否有送檢
　      保修紀錄，以維雷射儀器達到標準範圍內。
　（五）並聲明：原處分撤銷，訴訟費用由被告負擔。
三、被告答辯則以：
（一）原告於109年6月28日9時53分許，駕駛車牌號碼000-0000
　  &000;0000; 號自用小客貨車，行經臺61線172.8公里處（西
      濱快速公
　    路南下），行車速度超過規定之最高時速15里（限速90公
      里，時速105公里），被告乃據此裁處原告罰鍰3,000元，
　   並記違規點數1點，揆諸首揭規定，並無不合，應予維持。
（二）復按道路交通管理處罰條例第7條之2：「（第1項）汽車
      駕駛人之行為有下列情形之一，當場不能或不宜攔截製單
      舉發者，得逕行舉發：……7、經以科學儀器取得證據資料
      證明其行為違規。……。（第2項）前項第7款之科學儀器應
      採固定式，並定期於網站公布其設置地點。但汽車駕駛人
      之行為屬下列情形之一者，不在此限：……9、行車速度超
      過規定之最高速限或低於規定之最低速限。……。（第3項
      ）對於前項第9款之違規行為，採用固定或非固定式科學
      儀器取得證據資料證明者，於一般道路應於100公尺至300
      公尺間，於高速公路、快速公路應於300公尺至1,000公尺
      間，明顯標示之；其定點當場攔截製單舉發者，亦同。」
      ，上開規定乃係規範舉發單位於一般道路採用固定或非固
      定式科學儀器取得證據資料證明者，應於測速地點前方30
      0公尺至1,000公尺間樹立告示牌，藉以提醒駕駛人注意前
      方有違規超速取締。經查系爭違規路段行車速限定為90公
      里，道路主管機關於系爭違規路段南下172.1公里處，設
      置有速限90公里及三角型「照相機」測速取締警告標誌各
      1面，提醒駕駛人依規定速限行駛。另舉發單位使用之「
      雷射」測速儀器廠牌：LTI 、型號：TruCAM、器號：OOOO
      OOOO，業經檢定合格，該檢定合格證書記載：檢定合格單
      號碼：M0GB0000000，檢定日期：108年10月24日，有效期
      限：109年10月31日，此有舉發單位109年7月23日、8月24
      日鹿警分五字第OOOOOOOOOO號及第0000000000號函檢附採
      證照片共4幀，含超速照片1幀、「警52」及速限標誌照片
      2幀、告發里程位置圖1幀及雷射測速儀經經濟部標準檢驗
      局委託財團法人台灣電子檢驗中心檢定合格證書1份可稽
      。而本件原告之違規時間為109年6月28日，尚在該雷射測
      速儀檢定合格之有效期限內。又經濟部標準檢驗局係負責
      國家標準制定及檢驗之機構，其委託財團法人台灣電子檢
      驗中心檢定合格後發給之證書自有相當之公信力，足資證
      明原告確有上開超過規定最高速限行駛情事。
 （三）次按道路交通管理處罰條例第4條第2項、第3項規定：「
       （第2項）駕駛人駕駛車輛、大眾捷運系統車輛或行人在
       道路上，應遵守道路交通標誌、標線、號誌之指示、警
       告、禁制規定，並服從執行交通勤務之警察或依法令執
       行指揮交通及交通稽查任務人員之指揮。（第3項）前項
       道路交通標誌、標線、號誌之指示、警告、禁制規定、
       樣式、標示方式、設置基準及設置地點等事項之規則，
       由交通部會同內政部定之。」；道路交通標誌標線號誌
       設置規則（下稱設置規則）第1條及第55條之2規定：「
       本規則依道路交通管理處罰條例第4條第3項規定訂定之
       。」、「（第1項）測速取締標誌「警52」，用以警告車
       輛駕駛人前方路段常有測速取締執法，促使行車速度不
       得超過道路規定之最高速限或低於規定之最低速限。（
       第2項）本標誌設於測速取締執法路段前，一般道路應於
       100公尺至300公尺間，高速公路、快速公路應於300公尺
       至1,000公尺間。」。本案舉發單位員警於測照地點（臺
       61線南下172.8公里處）前方約700公尺處（臺61線南下1
       72.1公里處）設置之「三角形」照相機測速取締標誌「
       警52」，係依上開道路交通標誌標線號誌設置規則第55
       條之2規定所設置；另依道路交通管理處罰條例第4條第2
       項規定，駕駛人行駛於道路時，本負有注意行經路段之
       標線、號誌並依其指示、警告、禁制規定行駛之基本義
       務。本案觀諸系爭測速取締三角型標誌內顯示之照相機
       圖案，衡諸常情，並無令行經該處之駕駛人（包括原告
       在內）難以判斷或辨識困難之情形，依原告係合法考領
       有小型車駕駛執照之駕駛人（如乙證4），面對該路段速
       限90公里告示牌，即表示其行車速度不得超過90公里一
       節，自難諉為不知，並應遵守道路主管機關訂定之速限
       行駛，詎原告仍以每小時105公里之速度行駛，顯已違悖
       其應擔負遵守道路交通標誌規定義務甚明。
 (四)又按「當事人主張事實須負舉證責任，倘其所提出之證據
     不足為主張事實之證明，自不能認其主張之事實為真實」
     ，改制前行政法院36年判字第16號著有判例，此一判例與
     現行行政訴訟法第236條、第136條準用民事訴訟法第277條
     （當事人主張有利於己之事實者，就其事實有舉證之責任
     。但法律別有規定，或依其情形顯失公平者，不在此限）
     之意旨相符，仍得引用。再按行政法院應依職權調查事實
     關係，不受當事人主張之拘束；行政法院於撤銷訴訟，應
     依職權調查證據，行政訴訟法第125條第1項、第133條前段
     分別定有明文，是行政法院在審理案件時應盡闡明義務，
     使當事人盡主張事實及聲明證據之能事，並盡職權調查義
     務，以查明事實真相，避免真偽不明之情事發生，惟如已
     盡闡明義務及職權調查義務後，事實仍真偽不明時，則作
     舉證責任之分配，使應負舉證責任之人負擔該不利之結果
     （最高行政法院94年度判字第58號判決參照）。亦即行政
     法院就應依職權調查證據之事件，僅係免除行政訴訟當事
     人之主張責任（即所謂主觀舉證責任），並非免除當事人
     之舉證義務（所謂客觀舉證責任），亦即待證事實陷於不
     明時，當事人仍應負擔不利益之舉證責任分配，此依行政
     訴訟法第237條之9第1項之規定，於交通裁決事件訴訟程序
     亦準用之。本案原告訴稱違規單附上之照片並不清楚用路
     人行駛之路段、違規單附加之照片日期、時間、地點、測
     量距離並無法佐證與照片為同一案，以及上開雷射測速儀
     檢定合格證書有效期限為109年10月31日，該電子產品有效
     期內是否有送檢保修紀錄，以維雷射儀器達到標準範圍內
     一節，經被告函詢舉發單位，舉發單位以109年8月24日鹿
     警分五字第0000000000號函復被告以：「……三、查臺61線
     南下172.1有測速取締標誌『警52』，與本案違規地點臺61線
     南下172.8距離為700公尺，符合快速公路應於300公尺至1,
     000公尺間之標示規定，另測量距離35.7公尺係指雷射測速
     儀與違規車輛之直線距離，該距離為雷射測速儀測量所得
     。四、次查本分局業於109年7月23日以鹿警分五字第OOOOO
     OOOOO號函檢附雷射測速儀檢定合格證書，證明該儀器於10
     8年10月24日經財團法人電子檢驗中心檢定合格，有效期限
     至109年10月31日止，本分局每年均於有效期限前送檢，以
     維儀器運作正常。五、有關本案違規照片上所列相關資訊
     ，係由雷射測速儀測速後一併產出，故所列相關資訊與照
     片為同一案……。」。本件系爭車輛於行經系爭路段時，有
     超速之違規行為，而雷射測速儀所設置地點前約700公尺（
     臺61線南下172.1公里）處設置之三角形「警52」暨「時速
     90公里」標誌牌面，其豎立位置明顯可見，圖樣清晰可辨
     ，亦無遭受樹木或他物體遮蔽之情，均有採證照片可憑，
     已如前述，故被告就原告違反道路交通管理處罰條例第33 
     條規定並經雷射測速儀測速拍照依法得予以裁罰之要件事
     實，已盡充分提出上開之證據加以證明。原告強調「雷射
     測速儀檢定合格證書是108年10月24日發證，有效期限109
     年10月31日，這電子產品有效期內是否有送檢保修紀錄，
     以維雷射儀器達到標準範圍內」云云，則原告所主張之該
     等事實乃陷於真偽不明，故作舉證責任之分配，仍應由原
     告負擔不利益之結果，自難認原告此部分之主張為真實，
     殊無從為有利於原告之認定。又雷射測速儀為經列為法定
     度量器之測速設備裝置，衡諸度量衡法第5條、度量衡器檢
     定檢查辦法第3條第1項第6款及第18條第1項之規定，與大
     眾有關之公務檢測儀器，既經由國家專責機關檢定合格後
     加以使用，並定期依規定送請檢測，自能昭得公信。是依
     本件施測之雷射測速儀經檢驗合格，且於執行測速過程復
     無遭受干擾致無法準確偵測之證據，足見所測得之車速資
     料，應可憑採。原告空言爭執，自屬無據（臺灣臺北地方
     法院108年交字第171號判決理由（四）3、臺灣臺中地方法
     院103年交字第278號判決理由五（二）3意旨參照）。
（五）末按行政訴訟法第176條、第236條及第237條之9第1項明
      定：「民事訴訟法……第352條至第358條之規定，於本節準
      用之。」、「簡易訴訟程序除本章別有規定外，仍適用通
      常訴訟程序之規定。」、「交通裁決事件，除本章別有規
      定外，準用簡易訴訟程序之規定。」；民事訴訟法第355
      條則規定：「文書，依其程式及意旨得認作公文書者，推
      定為真正。」。本案舉發單位使用之「雷射」測速照相儀
      器，一對一單點瞄準，不受其他車輛影響，儀器發射聚光
      紅外線打中目標往返時間差，換算目標車輛車速，其使用
      數位相機照相，係由操作者追瞄目標車輛測速過程同步擷
      取相片，測得目標車輛當時速度、與雷射測速照相儀器之
      距離及違規地點，經系統程式轉換使資料與影像結為檔案
      ，員警將相片及測速數據存檔，並依取得之證據資料製單
      逕行舉發，即為違規記錄。且採證照片「上方」載明之違
      規日期、時間、雷射測速儀器號、地點與違規路段之速限
      、受測車輛車速及檢定合格證號碼：M0GB0000000係由數
      位相機於照相時自動帶出，其上之檢定合格證號碼核與檢
      定合格證書記載之號碼相符，足徵系爭雷達測速儀確屬採
      證系爭車輛超速行駛之檢定合格儀器無誤。承上說明，舉
      發單位既以公文書提供相關採證資料證明原告有超速行駛
      行為，考量舉發員警與原告素不相識，並無仇怨，尚不致
      僅為領取績效獎金，即干冒公務員登載不實罪之風險而於
      公文書虛偽填載錯誤資訊，又查無具體事證，足認上開資
      料係屬虛偽，自屬真實可採，堪認舉發單位其記載應屬真
      實。即員警依法執行公務，實無必要為原告甘冒擔負偽造
      文書、偽證罪刑責之大不韙，故意提供不實之照片或現場
      圖虛編事實，而為不利於原告之記載，是員警提供之照片
      及所繪製之現場圖當無顯不可信之情況，有證據能力。基
      此，依刑事訴訟法第159條之4第1款之規定，現場圖示應
      有證據能力（臺北高等行政法院104年訴字第1355號判決
      事實及理由八（二）3（3）意旨參照）。是本案舉發單位
      依法取締告發原告程序完備。原告所訴，並無理由，核不
      足採。㈥被告並聲明：原告之訴駁回，訴訟費用由原告負
      擔。
五、本件事實概要欄所載之事實，除後列爭點外，業經兩造各自
    陳述在卷，兩造並分別提出下列證據：
  ㈠原告提出：舉發單位109年6月29日彰縣警交字第OOOOOOOOO
    號舉發通知單（含測速採證照片）、原告於被告機關網站陳
    述意見內容、被告機關109年7月20日南市交裁字第00000000
    09號函、被告機關109年7月28日南市交裁字第OOOOOOOOOO號
    函、彰化縣警察局鹿港分局109年7月23日鹿警分五字第OOOO
    000000號函、速限標誌照片及告發里程位置圖、雷射測速儀
    檢定合格證書。
  ㈡被告提出：被告109年10月22日南市交裁字第OOOOOOOOOO號
    函、審查記錄表、舉發單位109年6月29日彰縣警交字第OOOO
    OOOOO號舉發通知單（測速採證照片）及送達證書、被告機
    關109年8月5日南市交裁字第OOOOOOOOOOOO號裁決書及送達
    證書、違反處罰條例歸責駕駛人申請書、彰化縣警察局鹿港
    分局109年7月23日鹿警分五字第OOOOOOOOOO號號函、彰化縣
    警察局鹿港分局109年8月24日鹿警分五字第0000000000號函
    、違規超速採證照片、「警52」及速限標誌照片2幀、告發
    里程位置圖1幀、雷射測速儀檢定合格證書、原告之汽車駕
    駛人基本資料、原告申述意見信函。 
  ㈢上述證據均在卷可參，而本件爭點厥為：本件爭點厥為：原
    告有無超速行駛之違規行為？
六、本院之判斷：
㈠按汽車行駛於高速公路、快速公路或設站管制之道路，不遵使
  用限制、禁止、行車管制及管理事項之管制規則而行車速度超
  過規定之最高速限或低於規定之最低速限者，處汽車駕駛人3,
  000元以上6,000元以下罰鍰，並記違規點數1點。道路交通管
  理處罰條例第33條第1項第1款及第63條第1項第1款分別定有明
  文。復按道路交通管理處罰條例第7條之2亦明定：「（第1項
  ）汽車駕駛人之行為有下列情形之一，當場不能或不宜攔截製
  單舉發者，得逕行舉發：……7、經以科學儀器取得證據資料證
  明其行為違規。（第2項）前項第7款之科學儀器應採固定式，
  並定期於網站公布其設置地點。……9、行車速度超過規定之最
  高速限或低於規定之最低速限。……。（第3項）對於前項第9款
  之違規行為，採用固定或非固定式科學儀器取得證據資料證明
  者，於一般道路應於100公尺至300公尺間，於高速公路、快速
  公路應於300公尺至1,000公尺間，明顯標示之；……。」。
㈡被告機關認定原告於109年6月28日9時53分許，駕駛車牌號碼00
  0-0000號自用小客貨車，行經最高速限90公里之臺61線（西濱
  快速公路）172.8公里南下路段處，以時速105公里之高速行駛
  ，而有行車速度超過規定之最高速限15公里之違規行為，提出
  彰化縣警察局鹿港分局109年7月23日鹿警分五字第OOOOOOOOOO
  號號函、彰化縣警察局鹿港分局109年8月24日鹿警分五字第00
  00000000號函、違規超速採證照片、「警52」及速限標誌照片
  2幀、告發里程位置圖1幀、雷射測速儀檢定合格證書等證據到
  院經查，就本件違規地點處之最高速限為時速70公里，此有違
  規路段速限標誌及「警52」測速警告標誌照片（本院卷第73、
  74頁）可稽，而被告提出之測速採證照片，就測速採證照片下
  方所拍攝之車輛，確定為車號為00000000號之系爭汽車，而測
  速採證照片上方之資訊欄位中，清楚記載本件違規時間、地點
  、限速：90公里/小時、系爭汽車車速（105公里/小時）、距
  離：35.7公尺、器號（OOOOOOOO號）、檢定合格證書證號（M0
  GB0000000）。又被告機關另提出本件測速採證所使用照相式
  雷射測速儀之經濟部標準檢驗局委託財團法人台灣電子檢驗中
  心檢驗核發之檢定合格證書，該雷射測速儀器廠牌：LTI、型
  號：TruCAM、器號：OOOOOOOO、檢定合格單號碼：M0GB000000
  0、檢定日期：108年10月24日、有效期限：109年10月31日，
  此有測速採證照片內容及雷射測速儀檢定合格證書可佐（本院
  卷第71、79頁），既本件施測所使用之照相式雷射測速儀經過
  經濟部標準檢驗局委託財團法人台灣電子檢驗中心檢驗合格，
  所測得之系爭汽車時速應可認定正確無訛，因此原告於行經違
  規地點處時，係以時速105公里之高速行駛而有超速15公里之
  違規事實，堪以認定。
㈢再按道路交通管理處罰條例第4條明定：「（第2項）駕駛人駕
  駛車輛、大眾捷運系統車輛或行人在道路上，應遵守道路交通
  標誌、標線、號誌之指示、警告、禁制規定，…。」、同條例
  第7條之2亦規定：「（第1項）汽車駕駛人之行為有下列情形
  之一，當場不能或不宜攔截製單舉發者，得逕行舉發：……7、
  經以科學儀器取得證據資料證明其行為違規。（第2項）前項
  第7款之科學儀器應採固定式，並定期於網站公布其設置地點
  。但汽車駕駛人之行為屬下列情形之一者，不在此限：……9、
  行車速度超過規定之最高速限或低於規定之最低速限。……。（
  第3項）對於前項第9款之違規行為，採用固定或非固定式科學
  儀器取得證據資料證明者，於一般道路應於100公尺至300公尺
  間，於高速公路、快速公路應於300公尺至1,000公尺間，明顯
  標示之；……。」。查高速公路主管機關於西濱快速道路南向12
  7.1公里處設置有「警50」測速警告標誌，此有取締超速告示
  牌照片在卷可參（本院卷第73、75頁）。是以，公路主管機關
  於本件測速地點前方700公尺處設置有警告標示，已符合道路
  交通管理處罰條例第7條之2第3項所要求之警示義務，本件違
  規之逕行舉發程序，自屬堪認適法。
㈣至於原告以「違規單附上之照片並不清楚用路人行駛之路段」
  、「違規單附加之照片日期、時間、地點、測量距離並無法佐
  證與照片為同一案」、「逕行舉發『所在位置』是否符合違規單
  測量距離35.7公尺上地點及角度拍攝是否有誤差，尚未提供說
  明」、「雷射測速儀檢定合格證書是108年10月24日發證，有
  效期限109年10月31日，這電子產品有效期內是否有送檢保修
  紀錄，以維雷射儀器達到標準範圍內」云云質疑本件測速照片
  之真實性。被告機關對原告上開質疑，曾發函命彰化縣警察局
  鹿港分局加以釋明，經彰化縣警察局鹿港分局109年8月24日鹿
  警分五字第0000000000號函（本院卷第69頁）示：「……三、查
  臺61線南下172.1有測速取締標誌『警52』，與本案違規地點臺6
  1線南下172.8距離為700公尺，符合快速公路應於300公尺至1,
  000公尺間之標示規定，另測量距離35.7公尺係指雷射測速儀
  與違規車輛之直線距離，該距離為雷射測速儀測量所得。四、
  次查本分局業於109年7月23日以鹿警分五字第OOOOOOOOOO號函
  檢附雷射測速儀檢定合格證書，證明該儀器於108年10月24日
  經財團法人電子檢驗中心檢定合格，有效期限至109年10月31
  日止，本分局每年均於有效期限前送檢，以維儀器運作正常。
  五、有關本案違規照片上所列相關資訊，係由雷射測速儀測速
  後一併產出，故所列相關資訊與照片為同一案……。」等語回覆
  被告機關。是以，被告機關提出之超速採證照片及資訊列內係
  由雷射測速儀於測速後一併產出之結果，並非舉發單位員警任
  意填寫，又該照片內容僅需提供清楚之受測車輛狀態及資訊即
  足，原告主張「照片不清楚其行駛之路段」，並不影響測速照
  片之效力。至於原告質疑該雷射測速儀之準確性，以及測量距
  離可能有誤差部分，純係原告臆測，本件所使用之雷射測速儀
  產品，既經經濟部標準檢驗局委託財團法人台灣電子檢驗中心
  檢驗合格，該測速儀器測得之數值，自得信賴，原告上開所辯
  ，並無理由。
㈤綜上所述，原告於109年6月28日9時53分許，駕駛系爭汽車行經
  速限90公里之臺61線（西濱快速道路）南向172.8公里處，確
  有行車速度超過規定之最高時速15公里之違規行為，被告據此
  裁處汽車駕駛人即原告罰鍰3,000元，記違規點數1點，揆諸首
  揭規定，原處分並無違法，原告訴請撤銷為無理由，應予駁回
  。
七、本件第一審裁判費為300元，應由原告負擔，爰確定第一審
    訴訟費用額如主文第2項所示。
據上論結，本件原告之訴為無理由，依行政訴訟法第237條之8第
1項、第98條第1項前段，判決如主文。
中　　華　　民　　國　　109 　年　　11　　月　　16　　日
　　　　　　　　　行政訴訟庭　法　官　侯明正
一、上為正本係照原本作成。
二、如不服本判決，應於送達後20日內，向本院提出上訴狀，其
    未表明上訴理由者，應於提出上訴後20日內向本院補提理由
    書（均須按他造人數附繕本）。上訴理由應表明關於原判決
    所違背之法令及其具體內容，或依訴訟資料可認為原判決有
    違背法令之具體事實。
中　　華　　民　　國　　109 　年　　11　　月　　16　　日
　　　　　　　　　　　　　　　書記官　陳世明